臺灣高等法院刑事判決
110年度上訴字第1479號
上  訴  人  
即  被  告  陳盛煒


選任辯護人  楊晴文律師
            呂理銘律師
上列上訴人因偽造有價證券等案件，不服臺灣桃園地方法院109
年度訴字第785號，中華民國109年11月19日第一審判決（起訴案
號：臺灣桃園地方檢察署108年度偵字第33575號、109年度偵字
第14402號），提起上訴，本院判決如下：
    主  文
上訴駁回。
    事  實
阮氏金鸞（業經原審判決有罪確定）因經濟狀況不佳欲向陳盛煒
借貸金錢，陳盛煒遂於民國106 年5 月21日之不詳時間，駕駛車
牌號碼不詳之自用小客車至桃園市平鎮區中豐路山頂段路口與阮
氏金鸞碰面，阮氏金鸞在上揭自用小客車內向陳盛煒表示欲借款
新臺幣（下同）2 萬元，詎陳盛煒為使阮氏金鸞確實、積極償還
債務，而利於將來債權之實現，其明知阮氏金鸞之配偶謝銀星並
未同意擔任阮氏金鸞之借款保證人，竟基於教唆偽造有價證券、
行使偽造私文書之犯意，要求阮氏金鸞簽發以謝銀星名義為共同
發票人之本票，並在授權書、收款憑證上簽立謝銀星之署名，作
為阮氏金鸞借款之擔保，使原無偽造有價證券、行使偽造私文書
犯意之阮氏金鸞，萌生意圖供行使之用而偽造有價證券及行使偽
造私文書之犯意，而在前開自用小客車內，冒用謝銀星之名義簽
立發票日為106 年5 月21日、發票人為阮氏金鸞（Z000000000）
、謝銀星（Z000000000）、面額4 萬元之本票1 張，並簽署立授
權書人為阮氏金鸞、謝銀星之授權書1 張、收款人為阮氏金鸞、
謝銀星之收款憑證1 張，並旋將上開本票、授權書及收款憑證交
付予陳盛煒而行使之，足生損害於謝銀星。嗣因阮氏金鸞無力清
償其向陳盛煒借貸之款項，陳盛煒遂持上開本票向原審法院聲請
本票裁定，謝銀星收受本票裁定後旋提出異議，始查悉上情。
    理  由
一、當事人及辯護人對於本院作為得心證依據之被告以外之人於
    審判外陳述，未於言詞辯論終結前聲明異議，本院審酌各項
    證據作成時之狀況，認為並無不可信或不適當之情事，依刑
    事訴訟法第159條之5第1項規定，有證據能力。
二、訊據上訴人即被告陳盛煒固坦認阮氏金鸞欲向其借款，遂於
    前開時日，在其所駕駛之前述自用小客車內，以謝銀星之名
    義簽發共同為發票人之本票，並在授權書、收款憑證上簽立
    謝銀星之署名，且將該等本票、授權書及收款憑證交付予被
    告收執以為債務之擔保等節，惟矢口否認有何前述教唆偽造
    有價證券、行使偽造私文書之犯行，辯稱：阮氏金鸞先前已
    積欠我數萬元尚未償還，此次又想再次向我借款，並表示其
    配偶謝銀星願意共同出具本票擔保，我本來是預計讓阮氏金
    鸞將本票帶回給謝銀星簽立，因為車子停在那邊進不去，後
    來阮氏金鸞在車上跟我說謝銀星願意擔任保證人，並授權讓
    她簽名，我並沒有確認此事，我就相信阮氏金鸞，之後阮氏
    金鸞就當著我的面看著戶口名簿簽署謝銀星的署名，我並沒
    教唆阮氏金鸞冒用謝銀星的名義簽立本票，若是我教唆她，
    我又怎麼會去聲請支付命令、又怎麼會去提告，且如果我知
    道本票之偽造的，如何擔保我的債權云云。經查：
  ㈠阮氏金鸞於前開時日欲向被告借款，並簽發以謝銀星之名義
    為共同發票之本票，復在授權書、收款憑證上簽立謝銀星之
    署名，供作其向被告借款之擔保，並將前述本票、授權書及
    收款憑證交予被告，而向被告借款等節，為被告所不爭執，
    復據證人阮氏金鸞於原審審理時之陳述；證人謝銀星於偵訊
    時之證述詳實（原審卷第99至105頁，偵字33575卷第19頁）
    ，且有本票、授權書及收款憑證影本暨全戶戶籍資料查詢結
    果在卷可按（他字第3124卷第3 、4 頁、13頁），前揭事實
    ，堪信屬實。
　㈡被告確有教唆阮氏金鸞冒用謝銀星之名義，簽發前述本票、
    授權書及收款憑證，有下列證據足資證明，茲分述如下：
　⒈證人阮氏金鸞於偵訊時證稱：我在106年5月21日向被告借錢
    ，我是向被告借2萬元，當時是因為小孩生病有困難，我先
    生也不幫忙家裡，但被告說要我簽立面額4萬元的本票，說
    我如果不還，要還4萬元，還要我在本票上簽我配偶謝銀星
    的名字，被告逼我簽，不然他不借給我，因為我不會寫配偶
    謝銀星的名字，我也看不懂，所以我在車上慢慢看著戶口名
    簿寫，當時被告也在車上。而謝銀星根本沒有同意我簽他的
    名字等語（他字3124卷第30至31頁反面）；復於原審審理時
    證稱：我在106年5月21日當天有向被告借錢，且有以謝銀星
    的名義簽發本票，因為我先前已經有向被告借過錢而曾經簽
    過3張本票，這3張本票都只有簽我的名字，所以此次被告要
    我簽謝銀星的名字，我有問被告為什麼，當下被告是說很多
    人向他借錢跑了不還錢，所以他才用這一招，就是要我簽謝
    銀星的名字，被告跟我說，如果不還錢，就可以拿這張寫著
    謝銀星名字的本票告我。又因為被告說我不寫謝銀星的名字
    他不借給我，當時我真的很困難，且與謝銀星不合，謝銀星
    不借錢給我，所以我只好依被告說的，簽謝銀星的名字，但
    我不會寫，又我要跟被告借錢時，被告就叫我要帶戶口名簿
    出來，被告就教我怎麼寫謝銀星的名字，我就看著戶口名簿
    慢慢的寫謝銀星的名字。因謝銀星跟我不合，所以他不可能
    同意我簽他的名字，被告也知道這件事。此外，本次我總共
    簽了3張東西，其中1張是本票，其他2張我看不懂等語明確
    （原審卷第99至105頁）。
　⒉徵諸證人阮氏金鸞前揭證述情節，可見其就被告於106 年5 
    月21日之不詳時間，要求其在本票上一併簽署謝銀星之名義
    ，始能向被告借得款項，其遂在本票上書寫謝銀星之名字等
    節，前後所陳一致，核無瑕疵；復其陳稱，謝銀星就其於前
    述本票上簽署「謝銀星」之署名並不知情，亦未同意乙節，
    核與證人謝銀星於原審審理時證稱：阮氏金鸞沒有跟我提過
    她有跟誰借過錢，我也不知道她曾向被告借過很多次錢，更
    不知道阮氏金鸞簽了很多張本票給被告，而我根本沒有同意
    阮氏金鸞用我的名義簽發本票或借錢等語吻合（ 原審卷第1
    05 頁至第108 頁）；另證人阮氏金鸞前揭證稱，被告在車
    上有教其如何書寫謝銀星之署名，而之後其係觀看戶口名簿
    而簽署謝銀星之姓名之情，亦與被告於原審審理時所陳之：
    我有將謝銀星的名字寫在白紙上給阮氏金鸞看，後來阮氏金
    鸞看著戶口名簿書寫之情，亦屬相符（原審卷第117頁）；
    此外，證人阮氏金鸞證稱，其先前向被告借款時，均僅簽立
    自己之名字之情，亦與卷附之被告所提出之103 年12月22日
    、104 年4 月12日及同年12月21日阮氏金鸞向被告借款時所
    簽署之本票及收款憑證影本所彰顯之情狀，要屬吻合（他字
    卷第49至54頁），已徵證人阮氏金鸞該等所陳，核非捏虛之
    詞。
　⒊依被告於歷次借款予阮氏金鸞之時，均會請其出具本票及收
    款憑證，已徵被告就雙方債權債務之證明、確保日後債權之
    實現，甚為嚴謹、在意，而本件係由阮氏金鸞在車上當被告
    之面，對照戶口名簿而書寫謝銀星之署名乙節，業據被告於
    本院審理時供述明確，核與證人阮氏金鸞前揭證述情節吻合
    ，堪認核實。就此，被告固辯以，係因阮氏金鸞住處巷道狹
    小，車輛無法駛入，遂由阮氏金鸞獨自返家，嗣阮氏金鸞返
    回車上時，告以謝銀星業已授權其簽署，其始誤信此事云云
    。惟綜觀被告前舉，已見其就借款乙事甚為謹慎，衡情其豈
    會就謝銀星是否授權之事，僅聽聞阮氏金鸞片面陳述，而未
    為任何之查證；甚者，稽之證人阮氏金鸞前揭所證，其表明
    並不會書寫「謝銀星」之署名，核與證人謝銀星於原審審理
    時證述：阮氏金鸞應該不認識字，中文溝通還可以，寫她可
    能比較不認識，我不曾看過她寫我的名字等語大致吻合（原
    審卷第106、107頁），參以阮氏金鸞於簽署謝銀星之署名時
    ，尚需對照戶口名簿書寫，且徵之卷附之本票暨授權書、收
    款憑證所示（他字3124卷第3、4頁），亦見阮氏金鸞所書寫
    之謝銀星中之「銀」、「星」二字尚有錯誤，足徵阮氏金鸞
    證稱其不會書寫謝銀星署名之情，核屬實情。審酌被告尚自
    承，因阮氏金鸞表示不會書寫謝銀星之名字，其還在白紙上
    書寫謝銀星之名字予阮氏金鸞觀視，則被告當就阮氏金鸞不
    會書寫謝銀星姓名乙節，知之甚詳。是誠如被告所述，阮氏
    金鸞係告以，其業已獲得謝銀星之授權代其簽立本票及收款
    憑證等文件，然阮氏金鸞甚就謝銀星之署名尚不會書寫，衡
    情謝銀星若同意擔保借款，其自行在本票、收款憑據及授權
    書上簽名即可，又豈會授權連其名字尚不會書寫之人，代其
    簽立本票及授權書、收款憑證等重要文件，被告就此顯與常
    理相違之情事，竟絲毫不覺有異，而未予進一步查證或要求
    謝銀星親自書寫方才同意借款，實屬可疑。
　⒋徵之被告於本院審理時供述情節（本院卷第150頁），可見其
    於本案發生前，已有數次借款予他人之經歷；另被告前因其
    中2次借款之事，期間因持疑似偽造之本票向法院聲請本票
    裁定，因而涉嫌偽造有價證券，故而遭到偵辦，該2案經檢
    察官偵查後，認被告罪嫌不足，而分別以桃園地方檢察署10
    3年度偵字第15511號、新竹地方檢察署104年度偵字第1483
    號予以不起訴處分，此據被告供稱明確，復有前述不起訴處
    分書暨本院被告前案紀錄表在卷可按（本院卷第56、57、13
    1、139），堪以認定。則被告先前即因借款予他人及持本票
    向法院聲請本票裁定而涉訟，終雖獲不起訴處分，然被告當
    知偽造本票之刑責甚鉅，且若未予詳加查證，任意持本票向
    法院聲請本票裁定，恐遭訟累，被告理應更加謹慎而小心查
    證，則於此情下，被告竟僅憑阮氏金鸞單方所陳，置謝銀星
    雖同意一同出具本票擔保，卻不自行簽發本票，反授權不會
    書寫謝銀星署名之阮氏金鸞代為簽立等諸多悖於情理之事全
    然無視，率而輕信阮氏金鸞片面之詞，更係悖於情理。
　⒌觀諸被告於警詢時供稱：當時阮氏金鸞簽立本票及收款憑證
    ，她自己在上面的簽名，我要求她要有保證人我才肯將錢借
    她，我是借她4萬元，當時我車子停在巷口被別人一直趕，
    她自己下車走回她家中約10多分鐘，上車後本票及收款憑證
    上面就有謝銀星的簽名，她跟我說她老公有簽名當保證人，
    我當時以為是真的才把錢借給她云云；嗣於偵訊時陳稱：當
    時謝銀星沒有在我車上，只有阮氏金鸞在我車上，她有下去
    回家一趟，回家一趟就寫好本票。該日是借阮氏金鸞4萬元
    ；復於原審準備程序時供稱：106 年5 月21日阮氏金鸞跟我
    借錢，案發前2 天，阮氏金鸞跟我說要向我借錢，我問阮氏
    金鸞她先生有無同意，阮氏金鸞說她先生同意，我們就約2 
    天後開票，本來要到阮氏金鸞家，但是因為車子開不進去，
    所以就到阮氏金鸞家的路口，阮氏金鸞進去拿戶口名簿上我
    的車，阮氏金鸞說她不會寫謝銀星的名字，我就不疑有他，
    寫在一張白紙上給阮氏金鸞看云云；再於原審審理時陳稱：
    當時我有將謝銀星的名字寫在白紙上，但阮氏金鸞根本沒有
    看我寫的，她直接看著戶口名簿寫。是因為阮氏金鸞告訴我
    有經過謝銀星同意我才相信她云云（他字3124卷第19頁反面
    、30頁反面至31頁，原審卷第70、71、116、117頁），可徵
    被告前於偵查時均辯以，阮氏金鸞將本票、收款憑據等攜帶
    回家，待其返回車上後，本票、收款憑據上即有謝銀星之署
    名，嗣於原審審理時則改口稱，阮氏金鸞係在其車上書寫，
    然就其係依被告於白紙上所寫之「謝銀星」書寫抑或照戶口
    名簿上之內容書立之情，前後陳述稍有不一，亦徵被告數次
    更易其詞，其之辯詞，實難遽信。就此，被告固辯以，係因
    於偵查時身體狀況不佳，導致其陳述有誤，應以其於審理時
    所為之陳述核實云云。惟細繹被告於偵查及原審審理時歷次
    所陳情節，可知其僅就前述本票、授權書等其上之「謝銀星
    」係於何處簽立乙節，陳述有所不同，就其為何請謝銀星一
    同出具本票之緣由暨出借款項之數額等細節，前後陳述，並
    無二致；苟被告確係因身體不適之因素而影響其之陳述，豈
    會如斯；甚者，被告係於108年5月1 日製作警詢筆錄，嗣於
    同年7月29日始接受檢察官之訊問，其前後2次陳述之期間相
    距約3個月之久，且陳述情節全然一致，該等情狀，亦核與
    其前述之因個人身體因素而影響其陳述之情，容有扞格，無
    從逕採。
　⒍基此，證人阮氏金鸞指稱係應被告要求以謝銀星之名義簽署
    本票暨收款憑證、授權書等前後所陳一致，核無瑕疵；反觀
    ，被告就本票係如何簽立之情，先後陳述，容有重大之歧異
    ，且證人阮氏金鸞陳稱其不會簽署謝銀星之署名，亦核與證
    人謝銀星所述，阮氏金鸞對中文不太了解，暨阮氏金鸞係觀
    看戶口名簿書寫謝銀星之署名，且其中「銀」、「星」皆有
    明顯之誤寫之情狀吻合；此外，被告前已因借款而持債務人
    簽發之本票向法院聲請支付命令涉訟，而遭檢察官偵辦，其
    於已有前述之經歷，又豈會就謝銀星有無授權之事，不予詳
    加查證；甚者，誠如被告所辯，係阮氏金鸞告知業獲謝銀星
    授權，然謝銀星既同意擔任共同發票人，竟不自行簽發本票
    ，已與常理有違：且被告於知曉阮氏金鸞不會簽署謝銀星之
    名字時，竟就謝銀星竟係授權不會簽署其姓名之阮氏金鸞代
    其簽發本票、授權書及收款憑證乙事，絲毫不覺有異，而未
    為任何確認之舉，凡此種種，均足以佐證證人阮氏金鸞指稱
    係應被告之要求，為能順利借得款項，始才冒用謝銀星名義
    簽署乙情，並非捏虛。則被告教唆阮氏金鸞冒用謝銀星之名
    義簽發本票暨書立授權書、收款憑證等情，洵堪認定。
　㈢被告及其辯護人固均辯以，苟被告知曉本票係由阮氏金鸞擅
    自冒用謝銀星之名義簽立，被告豈會甘冒遭受刑事訴追，而
    聲請本票裁定甚提起刑事告訴，且關於謝銀星部分，既係遭
    到冒簽，即屬無效之本票，被告又如何達到擔保債權之目的
    云云。惟衡諸現行實務，放款者為迫使債務人積極還款，而
    要求借款者於未獲授權之情況下，以親人抑或配偶之名義簽
    發本票，甚嗣後持該等本票向法院聲請本票裁定或提起偽造
    有價證券之告訴，藉此迫使借款者為避免遭受刑責，因而盡
    速、確實還款；另關乎本票裁定部分，法院依法亦僅審查本
    票之形式要件是否吻合，且遭冒用名義之親人、配偶，因擔
    心或避免借款者遭到刑事訴追而受有刑責，因而隱忍遂不主
    張名義遭到冒用，並積極替借款者償還債務者，不乏其例，
    則被告前舉，實有增加其債權清償之可能；復因冒用他人名
    義簽署本票者，實為債務人本身，故此類案件就債權人教唆
    乙事，本即查證較為困難，是債權人為能確保將來債權之實
    現，因而鋌而走險者，亦非罕見，是被告及其辯護人徒以前
    情否認被告前述犯行，已屬無稽。
　㈣被告之辯護人復替被告辯以：㈠阮氏金鸞雖為外籍配偶，惟其
    來臺業已20多年，理應具備書寫配偶姓名之能力，則其證稱
    不會書寫謝銀星之署名，是否核實，已非無疑；況且，縱阮
    氏金鸞確不會簽立謝銀星之名字，僅需拿出身分證即可，有
    何大費周章請阮氏金鸞返家拿取戶口名簿之必要，據此足以
    認定，被告確係請阮氏金鸞返家徵詢其配偶謝銀星之意見，
    而阮氏金鸞為取信被告而出具戶口名簿云云。惟查，依阮氏
    金鸞前揭證述，暨被告供稱阮氏金鸞確係在車上，依照戶籍
    謄本之內容，當被告之面書寫謝銀星之署名以觀；佐以阮氏
    金鸞所書立之謝銀星中之「銀」、「星」皆有顯著違誤之情
    以觀，堪認阮氏金鸞確係不會簽署謝銀星之署名，辯護人前
    開所指，全然忽視前情。此外，依被告所辯之情，其於阮氏
    金鸞告以業已獲得謝銀星授權之時，其即相信阮氏金鸞所言
    屬實，則於此情之下，阮氏金鸞又有何謊稱不會書寫謝銀星
    署名之必要；尤以，衡諸常情，謝銀星又豈會授權予不會書
    寫其姓名之阮氏金鸞代其簽發本票、授權書等文件之情事，
    阮氏金鸞又豈有不懼被告識破，而為如斯悖於情理之舉；復
    且，阮氏金鸞所書立之「銀」、「星」既有明顯之錯誤，僅
    需被告當場稍加檢閱，即可發現前情，阮氏金鸞又有何以如
    此拙劣之手法，訛詐被告之必要，基此，足認阮氏金鸞所陳
    不會書寫「謝銀星」署名，確屬實情。至辯護人所執之阮氏
    金鸞提出戶口名簿係用以取信被告，更屬謬論，蓋戶口名簿
    與業已獲取謝銀星授權，核屬二事，如何藉此表彰謝銀星確
    係授權、同意以其名義簽發本票、簽立授權書等文件。況依
    被告於本次借款時，除要求簽發本票外，更請阮氏金鸞書立
    授權書、收款憑證等文件，已證被告就此次借款事宜，相當
    慎重、謹慎，而就謝銀星是否確有授權乙事，縱未與謝銀星
    親自碰面確認，被告亦大可請阮氏金鸞電話聯繫謝銀星即可
    ，惟被告卻捨此不為，一反慎重之常態，僅聽從阮氏金鸞單
    方之詞，遽信謝銀星確有授權，核與被告就前述謹慎之舉，
    全然相悖，益徵被告前揭所辯，應屬捏虛之詞，是辯護人指
    稱係阮氏金鸞向被告訛稱業獲授權云云，亦屬無據。
　㈤末以，被告於偵查時固聲稱阮氏金鸞係有自行錄音、傳訊息
    云云，惟徵之被告所提出之陳報狀，其上僅載明「我老公說
    我下個月10號，我交給你，你把那個2 萬本票還我，因為我
    有交給你，還給你6 萬，你才拿1 張4 萬而已，你還給我，
    我下個月才交，不然我交了你不還我，我也不交，看你要告
    去告啊，我老公也沒房子、沒財產，你來也沒關係，我已經
    坦白跟我老公講了啦。」（他字3124號卷第5 頁），依該等
    陳報狀所載之內容，顯無從認定阮氏金鸞係有坦認其自行偽
    造謝銀星名義簽署有價證券、授權書及收款憑證之情，反僅
    見係阮氏金鸞一再央求被告返還其所交付之本票，是該陳報
    狀，自無採為被告有利之論據。
　㈥從而，被告前揭辯詞俱不足採，其本件犯行，事證明確，洵
    堪認定，應予以依法論科。
三、論罪：
　㈠按刑法上之文書，固須有一定之製作名義人，然製作名義人
    之姓名或名稱不以表明於文書為必要，苟由該具有思想而足
    以為意思表示證明之書面所載內容，或由該書面本身附隨之
    情況，如專用信箋、特殊標誌等情觀之，可推知係特定之名
    義人製作者，亦屬之。是刑法上偽造文書罪所處罰之無製作
    權人冒用他人名義製作文書之行為，其所謂冒用他人名義製
    作者，不專以於文書上盜用他人印章或偽造、盜用他人之印
    文、署押之情形為限，舉凡自文書之內容文義及附隨情況，
    可認係冒用他人名義而製作者均足當之（最高法院101 年度
    台上字第1984號判決意旨參照）。本案阮氏金鸞所偽造之授
    權書、收款憑證，均係阮氏金鸞向被告借款，被告要求阮氏
    金鸞所簽署，用以表示謝銀星擔任阮氏金鸞借款之保證人，
    更有彰顯阮氏金鸞向被告借貸款項之確認，具有表示法律上
    權利義務關係之證明作用，核為私文書無訛。
　㈡按刑法上之教唆犯，以對於本無犯罪意思之人，唆令決意實
    施犯罪，為其本質，亦即教唆犯乃喚起正犯為犯罪行為或刑
    事違法行為決意之人。查阮氏金鸞本無在106 年5 月21日之
    本票發票人欄，偽簽「謝銀星」之署名1 枚、授權書之立授
    權書人欄，偽簽「謝銀星」之署名1 枚、署押1 枚暨收款憑
    證之收款人欄，偽簽「謝銀星」之署名1 枚，乃是因被告造
    意後唆使阮氏金鸞簽立，而阮氏金鸞亦基於自身順利借款之
    利益考量才起意犯罪，且被告犯罪目的乃在於其借款債權能
    獲得確實之擔保，阮氏金鸞則係基於自己能夠順利借得款項
    ，基於情急之下允諾被告而為，阮氏金鸞與被告並無任何共
    享犯罪利益之共同犯罪目的可言，自不能構成共同正犯。是
    被告於106 年5 月21日教唆被告阮氏金鸞偽造本票及行使偽
    造之授權書及收款憑證之舉，自均屬教唆犯，依刑法第29條
    第2 項之規定，均應依其所教唆之罪處罰。
　㈢是核被告所為，係犯刑法第29條第1 項、第201 條第1 項之
    教唆犯偽造有價證券罪及同法第29條第1 項、第216 條、第
    210 條之教唆犯行使偽造私文書罪。
　㈣被告教唆阮氏金鸞偽造有價證券、行使偽造私文書之目的，
    係為遂行被告阮氏金鸞向其借貸款項之債權擔保，各行為之
    犯罪目的單一、時間亦屬緊密，依一般社會通念，認應予評
    價為一罪方符合刑罰公平原則，是被告本件所為，應認係以
    一教唆行為觸犯上揭罪名之想像競合犯，應依刑法第55條規
    定，從一重依教唆偽造有價證券罪處斷。
　㈤刑法第59條規定犯罪情狀顯可憫恕者，得酌量減輕其刑，固
    為法院依法得自由裁量之事項，然非漫無限制，必須犯罪另
    有特殊之原因與環境，在客觀上足以引起一般同情，認為即
    予宣告法定最低度刑期尤嫌過重者，始有其適用（最高法院
    45年台上字第1165號判例意旨參照）。參酌被告於本院審理
    時自陳，其從事木工裝潢之職務，且有房租收入及政府補助
    ，每月收入約為7、8萬元（本院卷第149頁），復被告更自
    承先前已有數次借款予他人，欲藉此賺取利息之經歷（本院
    卷第150頁），堪認被告生活無虞，惟其竟為獲得擔保、取
    償，教唆阮氏金鸞為前述偽造有價證券、行使偽造私文書之
    舉，且犯後一再矢口否認犯行，更屢屢以被害者自居，依其
    犯罪情節，確值非難之處，要無何情輕法重之情；且辯護人
    雖陳稱，被告先前當兵之時遭受重大傷害，迄今仍需回診治
    療等語，而被告該等境遇固值同情，然被告於案發期間，既
    未因該等身體因素，而有經濟窘迫、無法生活之情事，則其
    前述身體之狀況，核與本件為使出借款項之債權獲取擔保而
    為之犯行無涉，殊難認其於犯本案時有何特殊之原因或環境
    ，在客觀上足以引起一般同情，而有情堪憫恕之處，是辯護
    人主張依刑法第59條酌減其刑，核屬無據。
四、上訴駁回部分：
　　原審認被告罪證明確，適用刑法第29條、第201 條第1 項、
    第216 條、第210 條、第55條、第205 條、第38條第2 項規
    定，審酌被告為強化其日後債權之擔保，明知阮氏金鸞未獲
    得謝銀星之同意或授權，仍唆使阮氏金鸞偽造有價證券及行
    使偽造私文書，損及謝銀星之權益，亦破壞有價證券於交易
    過程之安定；被告為了其自身之利益，教唆被告阮氏金鸞為
    上開犯行，於阮氏金鸞日後無力償還借款時，仍得以持本票
    向共同發票人謝銀星索討債務，所為實非可取，復衡酌被告
    之犯罪動機、目的暨被告高中畢業之智識程度、家庭經濟狀
    況勉持、業木工等一切情狀，量處有期徒刑3年6月。復說明
    ：㈠刑法第205 條就偽造之有價證券，固規定不問屬於犯人
    與否，均沒收之。惟在票據上簽名者，依票上所載文義負責
    ，二人以上共同簽名者，應連帶負責。又票據之偽造或票據
    上簽名之偽造，不影響於真正簽名之效力，從而二人以上共
    同在本票之發票人欄簽名者，應連帶負發票人責任，倘其中
    部分共同發票人係偽造，因對於真正發票人部分仍屬有效，
    則應僅將偽造發票人之部分宣告沒收，而不得將該有價證券
    之本體一併沒收，俾免影響合法執票人對於真正發票人之票
    據上權利（最高法院107 年度台上字第3419號判決意旨參照
    ）。未扣案之阮氏金鸞於106 年5 月21日所開立票面金額4 
    萬元之本票1 張，其上關於共同發票人「謝銀星」部分，係
    屬偽造之有價證券，應依刑法第205 條規定宣告沒收，至於
    其餘簽名為真正之部分，對於真正發票人所簽發部分自仍為
    有效之票據，依前開說明，不在應依法沒收之列。又該本票
    關於共同發票人「謝銀星」部分既經宣告沒收，其上偽造之
    謝銀星署名部分，毋庸另為沒收之諭知。㈡ 按偽造之印章、
    印文或署押，不問屬於犯人與否，沒收之，刑法第219 條定
    有明文。本條規定係採義務沒收主義，是凡偽造之印章、印
    文或署押，不論是否屬於犯人所有，苟不能證明業已滅失，
    均應依法宣告沒收（最高法院96年度台上字第1310號判決意
    旨參照），此乃刑法第38條第2項但書所稱之特別規定，應
    優先適用。按偽造他人之印文及署押，雖為偽造私文書行為
    之一部，不另論以刑法第217 條第1 項之罪，但所偽造之此
    項印文、署押，則應依同法第219 條予以沒收（最高法院47
    年度台上字第883號判決意旨參照）。被告因教唆阮氏金鸞
    行使偽造之授權書、收款憑證各1 張，阮氏金鸞將上開授權
    書、收款憑證各1 張交予被告，上開授權書、收款憑證為被
    告犯罪所生之物，應依刑法第38條第2 項予以沒收，就其上
    阮氏金鸞偽造之謝銀星簽名（共2 枚）、指印（1枚）則不
    重複沒收。核其認事用法遽無違誤，量刑及沒收尚屬允當，
    被告上訴執前詞否認犯行，為無理由，已據本院詳述如前，
    是其上訴無理由，應予駁回。
據上論斷，應依刑事訴訟法第368條，判決如主文。
本案經檢察官何嘉仁到庭執行職務。
中　　華　　民　　國　　110 　年　　9 　　月　　29　　日
                  刑事第二十五庭審判長法　官  邱滋杉
                                      法　官  邱瓊瑩
                                      法　官  陳彥年
以上正本證明與原本無異。
如不服本判決，應於收受送達後20日內向本院提出上訴書狀，其
未敘述上訴之理由者並得於提起上訴後20日內向本院補提理由書
（均須按他造當事人之人數附繕本）「切勿逕送上級法院」。
                                      書記官  謝崴瀚
中　　華　　民　　國　　110 　年　　9 　　月　　29　　日